【裁判字號】    97,抗,589
【裁判日期】    971222
【裁判案由】    命令起訴
【裁判全文】
臺灣高等法院臺中分院民事裁定  97年度抗字第589號
抗  告  人  芊立實業股份有限公司
法定代理人  甲○○
送達代收人  張志新律師
相  對  人  立蹟貿易有限公司
法定代理人  乙○○
抗告人因與立蹟貿易有限公司間命令起訴事件，對於中華民國97
年10月24日臺灣臺中地方法院97年度裁全聲字第545號所為裁定
提起抗告，本院裁定如下：
    主  文
原裁定廢棄。
相對人應於本裁定正本送達後十日內，就其欲保全執行之請求，
向管轄法院起訴。
抗告程序費用由相對人負擔。
    理  由
一、抗告人提起本件抗告意旨略以：相對人向原法院聲請假扣押
    抗告人之財產，經原法院以97年度裁全字第4106號裁定、97
    年度執全字第2222號裁定，將抗告人之財產於新臺幣（下同
    ）3,468,106元之範圍內予以假扣押查封在案。而相對人迄
    未向原法院提起本案訴訟，抗告人乃依民事訴訟法第529條
    規定，聲請原法院命其於一定期間內起訴，並經原法院以97
    年度裁全聲字第545號裁定，命相對人應於該裁定送達10日
    內起訴，詎相對人抗告，而為本院以97年度抗字第462號裁
    定廢棄發回，嗣原法院以抗告人聲請命相對人限期起訴時，
    未由法定代理人合法代理，駁回抗告人之聲請在案。惟抗告
    人係因第三人黃忠賢未能善盡董事責任，遂於民國（下同）
    97年5月24日召開臨時股東會將其解任，隨即於同年月26日
    依法選任甲○○為抗告人公司之代表人。未料，第三人黃忠
    賢知悉遭解任後，為阻撓抗告人辦理董監及董事變更登記，
    竟於同年月27日，以抗告人印鑑章遺失為由，向經濟部辦理
    變更印鑑章登記。抗告人於97年5月26日依法選任新董監事
    及董事長後，即依法辦理變更登記，經濟部亦於同年月29日
    核准登記在案，第三人黃忠賢復以原印鑑章變更為由，向經
    濟部提出異議，致經濟部於97年6月16日以抗告人印鑑不符
    ，撤銷抗告人經核准之登記。則第三人黃忠賢所為，顯已損
    害公務機關對文書管理之正確性與抗告人之權益，該當刑法
    偽造文書罪嫌，抗告人並已向原法院檢察署提出告訴在案。
    依最高法院68年台上字第2337號判例要旨，第三人黃忠賢既
    經解任，已非抗告人之法定代理人，且抗告人已合法選任甲
    ○○為法定代理人就任，縱抗告人因故未能向主管機關辦理
    登記，抗告人以甲○○為法定代理人，向原法院聲請命相對
    人限期起訴，仍屬合法，爰依法求予廢棄原裁定云云。
二、按「本案尚未繫屬者，命假扣押之法院應依債務人聲請，命
    債權人於一定期間內起訴。」民事訴訟法第529條第1項定有
    明文。次按，法人之代表人，在民法上固非所謂法定代理人
    ，在民事訴訟法上，則視作法定代理人，適用關於法定代理
    之規定，司法院著有34年院解字第2936號解釋在案；故法人
    為訴訟行為時，應由法定代理人合法代理，此法定代理權為
    訴訟成立要件，起訴時若有欠缺，法院不問訴訟程度如何，
    應隨時依職權調查，法人為訴訟行為未經合法代理者，其所
    為之訴訟行為應屬無效。另按「公司設立登記後，有應登記
    之事項而不登記，或已登記之事項有變更而不為變更之登記
    者，不得以其事項對抗第三人。」公司法第12條固有明文，
    惟公司登記，除同法第6條規定，設立登記為公司之成立要
    件外，其他登記，皆屬對抗要件，變更董事、監察人，固屬
    應登記之事項，但此事項之有效存在，並不以登記為其要件
    。又股份有限公司之新任董事長，自其就任後即生效力，並
    非經主管機關准予變更登記後，始生效力，此觀公司法第12
    條規定，不難明瞭；最高法院67年台上字第760號、68年台
    上字第2337號判例意旨分別可資參照。
三、本件抗告人主張相對人先後於97年5月27日、97年6月30日向
    原法院聲請假扣押、假扣押強制執行抗告人之財產，分別經
    原法院以97年度裁全字第4106號裁定，將抗告人之財產於3,
    468,106元之範圍內予以假扣押，並以97年度執全字第2222
    號實施假扣押在案。而相對人迄未向原法院提起本案訴訟，
    抗告人乃於97年7月16日依民事訴訟法第529條規定，聲請原
    法院命其於一定期間內起訴，經原法院於97年7月22日以97
    年度裁全聲字第545號裁定，命相對人應於該裁定送達10日
    內起訴；詎相對人於97年7月25日提起抗告，而為本院以97
    年度抗字第462號裁定廢棄發回，嗣原法院復於97年10月24
    日以原裁定將抗告人命相對人限期起訴之聲請駁回等情，業
    據本院核閱原法院97年度裁全字第4106號、97年度執全字第
    2222號、97年度裁全聲字第545號卷與本院97年度抗字第462
    號卷無誤。經查，原裁定駁回抗告人命相對人限期起訴之聲
    請，係以：抗告人公司之代表人為第三人黃忠賢，抗告人欲
    聲請命相對人限期起訴，應以法定代理人黃忠賢代抗告人具
    狀聲請，始為合法有效之訴訟行為；乃抗告人聲請時以甲○
    ○為抗告人公司之法定代理人，依司法院所著34年院解字第
    2936號解釋意旨，即難認其訴訟行為已由法定代理人合法代
    理等語，固非無據。惟查，抗告人主張抗告人公司業於97年
    5月24日召開臨時股東會，將第三人黃忠賢之董事職務予以
    解除，另於同年月26日改選董事長時，經全體出席董事同意
    選任甲○○為董事長，業據抗告人提出股東開會通知單、股
    東會會議紀錄、股東會議出席委託書、股東臨時會議事錄、
    董事會議事錄等影本為憑。揆諸前揭公司法規定與最高法院
    判例意旨，抗告人公司之新任董事長甲○○，即自其就任後
    發生效力，雖抗告人向經濟部辦理新任董監及董事長變更登
    記，先為經濟部以97年5月29日經授中字第09732348610號核
    准登記，嗣因遭第三人黃忠賢之異議，復為經濟部以97年6
    月16日經授中字第09732451300號函撤銷前開核准登記，亦
    有各函影本附卷可稽。惟董監事之改選既非以經主管機關准
    予變更登記為生效要件，自不因此而影響甲○○為抗告人公
    司之代表人即法定代理人之合法效力。
四、綜上所述，抗告人公司解除第三人黃忠賢之董事職務，並依
    法改選甲○○為新任董事長即代表人，且已就任，則新任董
    事長甲○○於就任時，即生效力，並不因經濟部嗣後依第三
    人黃忠賢之異議撤銷原為核准之登記，而受影響。則抗告人
    以甲○○為抗告人公司之法定代理人，依民事訴訟法第529
    條規定，具狀向原法院聲請命相對人限期起訴，此訴訟行為
    即業經合法代理，自屬有效。從而，原裁定駁回抗告人之聲
    請，容有未洽，抗告意旨指摘原裁定不當，求予廢棄，非無
    理由，自應由本院將原裁定予以廢棄，另裁定如主文第二項
    所示。
五、據上論結，本件抗告為有理由，依民事訴訟法第492條、第
    95條、第78條，裁定如主文。
中    華    民    國    97    年    12    月    22    日
                  民事第二庭    審判長法  官  邱森樟
                                      法  官  蔡秉宸
                                      法  官  翁芳靜
以上正本係照原本作成。
再為抗告應以適用法規顯有錯誤為理由，並經本院之許可，該許
可以原裁定所涉及之法律見解具有原則上之重要性者為限。
如提起再抗告者應於裁定送達後10日內向本院提出抗告理由狀（
須按照他造人數附具繕本）並繳納抗告裁判費新臺幣1,000元，
同時委任律師或具有律師資格之關係人為代理人。
                                      書記官  陳桂芬
中    華    民    國    97    年    12    月    22    日
                                                      Ｍ


司法院資訊處製作；財團法人民間司法改革基金會備份。
